臺灣臺中地方法院裁定
110年度中秩聲字第14號
原處分機關   臺中市政府警察局第二分局
聲明異議人 
即受處分人  Quan Yon Juan Pablo(中文姓名：關柏龍）





上列異議人因違反社會秩序維護法案件，對於臺中市政府警察局
第二分局於民國110 年9 月27日所為中市警二分偵字第11000408
743 號處分書之處分聲明異議，本院裁定如下：
    主  文
原處分撤銷。
Quan Yon Juan Pablo不罰。
    理  由
一、原處分意旨略以：訴外人高博倫於民國110 年9 月19日5 時
    18分許在臺中市北區西屯路與健行路口Tutihuacan墨西哥餐
    廳前與訴外人宋尚恩(Jose Iuan Romer)及邱欣儀(Decuir M
    olina Maria Fernanda)發生口角爭執，聲明異議人即受處
    分人（下稱異議人）與宋尚恩見高博倫出手推邱欣儀，竟以
    強制力將高博倫壓制在地，致高博倫受有多處挫傷，警方據
    報到場處理後，因高博倫並未對異議人提出傷害告訴，原處
    分機關遂以雙方於上揭時、地有徒手互毆之行為，而依社會
    秩序維護法第87條第2 款規定，裁處異議人罰鍰3,000 元等
    語。
二、聲明異議意旨略以：異議人乃出於正當防衛方將高博倫壓制
    在地，以免高博倫再行傷人，並以此等待警方到場，並無違
    序之行為等語。
三、按聲明異議人不服警察機關之處分者，得於處分書送達之翌
    日起五日內聲明異議；聲明異議，應以書狀敘明理由，經原
    處分之警察機關向該管簡易庭為之；簡易庭認為聲明異議無
    理由者，應以裁定駁回之，認為有理由者，以裁定將原處分
    撤銷或變更之；對於簡易庭關於聲明異議所為之裁定，不得
    抗告，社會秩序維護法第55條、第57條第2 項及第3項定有
    明文。另犯罪事實應依證據認定之，無證據不得認定犯罪事
    實，刑事訴訟法第154 條第2 項定有明文，且依社會秩序維
    護法第92條規定，於法院受理違反社會秩序維護法案件時，
    亦有準用規定。又本件原處分機關以中市警二分偵字第1100
    0408743 號處分書裁處異議人罰鍰3,000 元（下稱系爭處分
    書），系爭處分書於110 年10月2 日送達異議人，有送達證
    書1 紙在卷可稽，異議人於110 年10月5 日向原處分機關對
    系爭處分聲明異議，經原處分機關移送本院，本件異議人聲
    明異議，程序上並無不合，先予敘明。
四、次按對於現在不法之侵害，出於防衛自己權利之行為，不罰
    ，社會秩序維護法第12條定有明文。此外，正當防衛，係以
    對於現在不法之侵害，而出於防衛自己或他人權利之行為為
    要件；所稱不法之侵害，只須客觀上有違法之行為，即可以
    自力排除其侵害而行使防衛權，且不以侵害之大小與行為之
    輕重而有所變更；又侵害之是否為現在，應以其侵害之是否
    尚在繼續中，可否即時排除為準，苟其侵害狀態尚在繼續中
    而被害人仍有受侵害之危險，而可以即時排除者，仍不失為
    現在之侵害（最高法院90年度臺上字第4175號判決要旨參照
    ）。至於防衛行為，祇以基於排除現在不法之侵害而不超越
    必要之程度為已足，不以出於不得已之行為為條件；亦即行
    為人主觀上認識現有不法侵害存在而有防衛之意思，客觀上
    有防衛之行為，自得主張正當防衛(最高法院95年度臺上字
    第5617號判決意旨參照）。再者，彼此互毆，若一方能證明
    其初無傷人之行為，因排除對方不法之侵害而加以還擊，即
    得以正當防衛論（最高法院17年上字第686號、30年上字第1
    040號裁判意旨參照）。查移送意旨認被移送人有違反社會
    秩序維護法第87條第2款規定之行為，無非係以員警之職務
    報告、調查筆錄及現場監視器畫面擷圖等為其主要論據。然
    查，高博倫先於前開路口叫囂，畫面所示兩造人馬於餐廳路
    口來回發生爭執，異議人遂動手勒住高博倫頸部並將其壓制
    在地等情，有現場監視器光碟及畫面擷圖在卷可稽(本院卷
    第65至76頁)。此外，證人宋尚恩於警詢時證稱：高博倫在
    餐廳外很激動，我企圖讓他冷靜，但他對我有種族歧視的話
    語，且推擠邱欣儀，我方與異議人將其壓制在地，並無傷害
    他的意思等語（本院卷第45頁），證人即餐廳經理邱欣儀於
    警詢時證稱：高博倫在餐廳外與人爭論，我試圖讓他冷靜，
    但他對我非常有敵意，並推我，這時候異議人跟宋尚恩就過
    來幫我等語（本院卷第54至55頁），亦核與監視錄影光碟內
    容未有相歧，堪認高博倫先行叫囂出手推打邱欣儀在先，異
    議人始出手壓制高博倫，則異議人辯稱：因高博倫在路邊叫
    囂，邱欣儀試圖請他冷靜，然高博倫就推邱欣儀，我上前請
    他他冷靜及不要再推邱欣儀，高博倫則又說了些種族歧視的
    話，且再度推邱欣儀並作勢要用手攻擊她，我與宋尚恩就抓
    住他並將他壓制在地上，直到警方到場等語(本院卷第35至3
    8頁)，即非無稽；觀之異議人初無傷高博倫之行為，乃因排
    除高博倫不法之侵害而加以還擊，則異議人壓制高博倫固致
    其受有傷害，然衡其情形係異議人出於不得已且未逾越必要
    之程度，另高博倫亦未追究異議人對其所造成傷害之責，從
    而，異議人辯稱：係出於正當防衛出手壓制高博倫，即屬可
    採。準此，原處分機關對異議人處以罰鍰，尚有未恰，異議
    人請求撤銷原處分，為有理由，自應將原處分撤銷，另為不
    罰之諭知。
五、依社會秩序維護法第57條第2 項前段，裁定如主文。
中　　華　　民　　國　　110 　年　　12　　月　　30　　日
                  臺灣臺中地方法院臺中簡易庭
                              法　官　陳航代
以上正本證明與原本無異。
如不服本裁定，得於裁定書送達之翌日起5 日內以書狀敘述理由
，向本庭提出抗告（應附繕本）。
中　　華　　民　　國　　111 　年　　1 　　月　　3 　　日
                              書記官  廖鳳美